臺灣高雄地方法院民事判決
                                     110年度訴字第1161號
原      告  王潔心
訴訟代理人  林奎佑律師
被      告  陳聰煌

            陳麗惠
上列當事人間請求拆屋還地事件，本院於民國111年3月23日言詞
辯論終結，判決如下：
    主      文
被告陳聰煌應將高雄市○○區○○段○○段000○000○000地號如附圖A、
B、C部分所示之地上物拆除，被告應將附圖A、B、C部分所示土
地騰空返還予原告。
被告陳聰煌應給付原告新臺幣10萬2,400元，及自民國110年8月2
5日起至清償日止，按年息百分之5計算之利息；暨自民國110年8
月25日起至騰空返還如附圖A、B、C部分所示土地之日止，按月
給付原告新臺幣1,707元。
被告陳麗惠應給付原告新臺幣10萬2,400元，及自民國110年9月1
1日起至清償日止，按年息百分之5計算之利息；暨自民國110年9
月11日起至騰空返還如附圖A、B、C部分所示土地之日止，按月
給付原告新臺幣1,707元。
原告其餘之訴駁回。
訴訟費用由被告負擔3分之2，餘由原告負擔。
    事實及理由
一、按訴狀送達後，原告不得將原訴變更或追加他訴，但請求之
    基礎事實同一者、擴張或減縮應受判決事項之聲明者不在此
    限，民事訴訟法第255條第1項第2款、第3款定有明文。本件
    原告起訴主張被告陳聰煌、陳麗惠夫婦搭建貨櫃占有其所有
    高雄市○○區○○段○○段000○000○000地號土地（下稱合稱系爭
    土地，各土地以地號稱之），聲明請求被告陳聰煌應將坐落
    系爭土地上搭建之地上物拆除，將該部分土地返還與原告；
    次追加被告陳麗惠，並擴張聲明請求被告應給付原告新臺幣
    （下同）28萬8,000元，及自起訴狀繕本送達翌日起至清償
    日止，按年息百分之5計算之利息，暨起訴狀送達翌日起至
    被告2人騰空返還土地予原告日止，按月給付原告4,800元（
    卷二第13頁）；又經本院到場履勘測量實際建物占有之面積
    、位置後，原告變更其聲明為㈠、被告應將系爭土地上如附
    圖A、B、C所示部分地上物拆除，並返還與原告。㈡、被告應
    給付原告32萬元，及自起訴狀繕本送達翌日起至清償日止，
    按年息百分之5計算之利息，暨起訴狀送達翌日起至被告2人
    騰空返還土地予原告日止，按月給付原告5,333元（卷二第1
    11頁）。原告所為之聲明、訴訟標的之變更、追加，均已包
    含在起訴事實中，請求之基礎事實為同一，並為聲明之擴張
    ，依前揭說明，自應准許。
二、原告主張：原告為系爭土地之所有權人，被告未經原告同意
    ，即於民國91年前在系爭土地上搭建貨櫃，無權占有系爭土
    地如附圖A、B、C部分共40平方公尺。被告無權占有系爭土
    地，致原告受有損害，因此獲有不當得利，原告自得依民法
    第767條第1項請求將上開地上物拆除，並依民法第179條請
    求返還受領之利益。又被告所受領應為相當於租金之不當得
    利，應依各占用土地面積各年土地申報總價以年息百分之10
    計算，並自起訴狀送達法院回溯5年計算為32萬元（40平方
    公尺×申報地價1萬6,000元×10％＝6萬4,000；6萬4,000×5＝32
    萬），及自起訴狀送達翌日起，依次按月計算之不當得利5,
    333元（64,000÷12≒5,333，元以下四捨五入），另應將無權
    占有之附圖A、B、C部分土地上之地上物拆除，將土地返還
    予原告等語，爰依法提起本件訴訟，並聲明：㈠、被告陳聰
    煌應將系爭土地如附圖A、B、C部分所示之地上物拆除，並
    返還該部分土地予原告。㈡、被告應給付原告32萬元，即自
    起訴狀繕本送達翌日起至清償日止，按年息百分之5計算之
    利息；並自起訴狀送達翌日起至騰空返還如附圖A、B、C部
    分所示土地之日止，按日給付原告新臺幣5,333元。
三、被告均辯稱：被告並未佔用000地號土地，該土地乃由訴外
    人大益汽車保養廠興建鐵皮屋工廠，並設有大門及門牌號碼
    高雄市○○路000 ○0 號，與被告無涉。又000、000地號土地
    上之藍色貨櫃屋為被告陳聰煌於84年間搭建，並以貨櫃屋經
    營百花首花坊，鐵皮屋則供被告陳聰煌兼職外燴用帆布棚架
    所需帆布與鐵架存放之用。訴外人葉明道即原告之配偶於86
    年間到系爭土地巡看，見被告陳聰煌所搭建之地上物現況，
    即向被告陳聰煌表示空置之土地易遭人傾倒廢棄物，希望被
    告陳聰煌代為看顧系爭土地，且同意被告陳聰煌借用系爭土
    地經營花店與存放帆布與鐵架，被告陳聰煌應允後，即使用
    系爭土地迄今，被告陳聰煌並未放棄上開生意，就系爭土地
    之借用目的仍未完畢，難認原告得終止借貸契約而收回系爭
    土地。被告陳麗惠乃被告陳聰煌之配偶，就被告陳聰煌在系
    爭土地上搭建之地上物內所營生意代為管理、維護，由被告
    陳麗惠之住所在高雄市○○區○○街00巷00號，而非系爭地上物
    ，應認被告陳麗惠僅為占有輔助人，而非占有人。從而，原
    告主張被告陳麗惠為系爭土地之占有人云云，即無理由等語
    置辯。並聲明：原告之訴駁回。
四、得心證之理由
㈠、原告主張系爭土地為其所有，而系爭土地上搭建貨櫃屋如附
    圖A、B、C所示之地上物（下稱系爭地上物），占有面積共
    為40平方公尺乙情，有土地登記第一類謄本、土地所有權狀
    影本（卷一第27至31頁，卷二第27至31頁）、本院111年1月
    7日勘驗筆錄、勘驗照片、高雄市政府鹽埕地政事務所複丈
    成果圖在卷可佐（本院卷第87至105頁），此部分事實應堪
    認定。
㈡、按所有人對於無權占有或侵奪其所有物者，得請求返還之。
    對於妨害其所有權者，得請求除去之。有妨害其所有權之虞
    者，得請求防止之，民法第767條第1項定有明文。經查：
１、原告主張被告應拆除系爭地上物，則應被告就系爭地上物具
    有事實上處分權，始得為之。查被告陳聰煌自承系爭地上物
    為其於84年所興建，則其對於系爭地上物乃具有事實上處分
    權殆無疑義；惟被告陳麗惠亦稱系爭地上物為陳聰煌興建與
    ，原告復未能提出系爭地上物陳麗惠具有事實上處分權之證
    明，難認陳麗惠具有拆除系爭地上物之權利。是原告僅得請
    求被告陳聰煌拆除系爭地上物，對於被告陳麗惠之請求，則
    不應准許。
２、次原告主張被告共同占有系爭土地如附圖A、B、C所示部分，
    被告則辯稱陳麗惠僅為占有輔助人云云。查系爭地上物除經
    營百花首花坊外，另有放置冷凍櫃等雜物，此有照片在卷可
    佐（卷一第35頁，卷二第99頁），而被告均自陳花店為2人
    共同經營、冷凍櫃為共同經營小吃店所購買等語（卷二第12
    9頁），可見被告陳麗惠並非僅為受僱人或家屬受陳聰煌指
    示而占有系爭地上物，被告2人對於系爭地上物均有管領使
    用之力，均為直接占有人，是原告請求被告2人返還系爭地
    上物所占有之系爭土地，自有理由。
３、被告另抗辯其受原告配偶同意占用系爭土地云云，然為原告
    所否認。查原告為具有所有權權限之人，以無權占有為原因
    ，請求返還所有物之訴，被告以其非無權占有為抗辯，應就
    有正當權源之事實負證明之責。被告就其抗辯有權占有之事
    實，僅提出葉明道名片一張為證，名片之用途無非為自我介
    紹、宣傳、交付聯繫方式等，無以由此證明被告確經原告同
    意使用系爭土地，此外，被告並無提出其他其有權占有系爭
    土地之證明，難認渠等占有系爭土地具有合法之權源。
４、基此，原告本於所有權人之地位，請求被告陳聰煌拆除系爭
    地上物，被告2人騰空返還系爭地上物所占有之土地，於法
    有據，應予准許。
㈢、按無法律上之原因而受利益，致他人受損害者，應返還其利
    益，民法第179條前段定有明文。又無權占有他人土地，可
    能獲得相當於租金之利益為社會通常之觀念，是土地所有人
    自得請求無權占有人返還相當於租金之利益。按城市地方房
    屋之租金，以不超過土地及其建築物申報總價額年息10％為
    限，而前開規定於租用基地建築房屋之情形準用之，土地法
    第97條第1項、第105條定有明文。而所謂土地價額，依土地
    法施行法第25條規定，係指法定地價而言；且法定地價，依
    土地法第148條規定，係指土地所有權人依土地法所申報之
    地價。經查，系爭土地之位在農16公園附近，附近有國小、
    國中、好市多、飯店及飲食店，生活機能方便，被告所占有
    之位置非臨路位置，此有複丈成果圖可佐，故認被告占用系
    爭土地所受之利益數額，以該等土地申報地價年息8％計算，
    尚稱合理。次查，系爭土地之申報地價為12,800元/平方公
    尺，此有土地第一類謄本、公告地價查詢結果在卷可佐（卷
    一第25至29，卷二第35至39頁，為公告地價減20％申報地價
    ），系爭地上物占有系爭土地40平方公尺，是原告請求被告
    給付起訴時回溯5年，相當於租金之不當得利數額204,800元
    （計算式：40平方公尺×12,800元/平方公尺×年息8％×5年＝20
    4,800元），另被告陳聰煌、陳麗惠分別自起訴狀繕本送達
    翌日110年8月25日、110年9月11日起至返還占有土地止，按
    月各給付相當於租金之不當得利1,707元（計算式：40平方
    公尺×12,800元/平方公尺×年息8％÷12÷2＝1,707元，元以下四
    捨五入），為有理由（原告聲明第二項請求為共同給付，為
    可分之債，即請求被告各給付一半之責）。
五、綜上所述，原告依民法第767條第1項、第179條規定，訴請㈠
    、被告陳聰煌應將系爭土地如附圖A、B、C部分所示之地上
    物拆除，被告應將附圖A、B、C部分所示土地騰空返還予原
    告。㈡、被告陳聰煌應給付原告102,400元，及自起訴狀繕本
    送達翌日即110年8月25日起至清償日止，按年息百分之5計
    算之法定利息；暨自110年8月25日起至騰空返還如附圖A、B
    、C部分所示土地之日止，按月給付原告1,707元。㈢、被告
    陳麗惠應給付原告102,400元，及自起訴狀繕本送達翌日即1
    10年9月11日起至清償日止，按年息百分之5計算之法定利息
    ；暨自110年9月11日起至騰空返還如附圖A、B、C部分所示
    土地之日止，按月給付原告1,707元，為有理由，應予准許
    ，逾此部分，為無理由，應予駁回。
六、訴訟費用負擔之依據：民事訴訟法第79條、第85條第1項前
    段。
中　　華　　民　　國　　111 　年　　4 　　月　　13　　日
                  民事第二庭  法  官  鄭  瑋
以上正本係照原本作成。
如對本判決上訴，須於判決送達後20日內向本院提出上訴狀。如
委任律師提起上訴者，應一併繳納上訴審裁判費。　　　　　　
中　　華　　民　　國　　110 　年　　4 　　月　　20　　日
                              書記官 李佩穎